臺灣高等法院高雄分院刑事裁定　　　　100年度聲再字第127號
聲　請　人
即受判決人　駱進貴
上列聲請人因違反毒品危害防制條例案件，對於本院97年度上重
更(二)字第15號中華民國98年2 月3 日確定判決（原審案號：臺灣
高雄地方法院96年度重訴字第52號，起訴案號：臺灣高雄地方法
院檢察署96年度偵字第3332號），聲請再審，本院裁定如下：
    主  文
再審之聲請駁回。
    理  由
一、本件聲請意旨略以：本案經巡防部、警訊中，高雄地院調
    查並勘驗，由原審法官、檢察官於準備程序當庭表示：同案
    被告黃神橋、王登盛為運輸毒品之共犯，聲請人則非共犯、
    並未犯法，應由檢察官依以刑事訴訟法第252 條第1 項第8
    款、第9 款不起訴處分。原審法官即邀請聲請人協約為案件
    證人，法官表示：前於警訊中原對質口供屬無共犯、不知情
    犯者之對質口供，更改為與販毒者黃神橋、王登盛共犯運輸
    毒品案，聲請人為假設共犯，以便起訴黃神橋、王登盛，聲
    請人暫為協約為案件證人，須於案件確定後才釋放聲請人。
    第一審判決違誤聲請人，檢察官未以審判期日後3 日，依
    舊刑事訴訟法第386 條未撤銷原協定而為不起訴，聲請人即
    聲請撤銷，亦未經受理。第一審判決係違背法令，未判決聲
    請人無罪。聲請人從第二審至更二審之上訴理由狀都明確表
    示聲請人只為案件證人，不應受判有罪，應釋放於外，但未
    曾受理。只在於更一審判決聲請人無罪釋放。釋放後二審
    檢察官上訴，聲請人於更二審時僅收到準備程序傳票，到庭
    對質「被告駱進貴屬無共犯、不知情」之口供，而其餘庭期
    聲請人未曾收到傳票致不能到庭陳述，經詢問郵差後稱法院
    無寄送傳票。未料最終遭更二審法院以刑事訴訟法第371 條
    傳喚不到而逕行判決聲請人有罪並科刑15年6 月。聲請人
    以「其為案件證人，乃受法院協約而為共犯」為由上訴最高
    法院，並陳述更二審法院未傳喚被告到庭審理而逕行判決乙
    節。最高法院未視更二審法院訴訟程序有刑事訴訟法第379
    條第1 項第6 款、第11款、第14款之訴訟程序當然違背法令
    情形，逕以不符合審級而判決駁回為不當。為此依刑事訴訟
    法第420 條第1 項第6 款規定，聲請再審。
二、按法院認為無再審理由經裁定駁回後，不得更以同一原因聲
    請再審，刑事訴訟法第434 條第2 項規定甚明。又按刑事訴
    訟法第420 條第1 項第6 款所謂「發現確實之新證據」，係
    指該證據於事實審法院判決前業已存在，為法院、當事人所
    不知，不及調查斟酌，至其後始行發現，且就證據本身形式
    觀察，固不以絕對不須經過調查程序為條件，但必須顯然可
    認為足以動搖原有罪之確定判決，而為受判決人無罪、免訴
    、免刑或輕於原判決所認罪名之判決者為限。亦即該「新證
    據」須可認為確實具有足以動搖原確定判決，而對受判決人
    為更有利判決之「確實性」外，尚須具備該證據係在事實審
    法院於判決前已存在，因未經發現，不及調查斟酌，或審判
    時未經注意，至其後始行發現之「嶄新性」特質，二者均屬
    不可或缺，倘若未具備上開「確實性」與「嶄新性」二種聲
    請再審新證據之特性，即不能據為聲請再審之原因（最高法
    院90年度台抗字第71號判例參照）。再者，所謂新證據足以
    影響原確定判決事實之認定，係指已在第二審法院判決前提
    出，而被捨棄不予採用，並未敘明其捨棄之理由者而言，且
    該證據必須可認為足以動搖原判決事實之認定者始足當之，
    苟該證據業已提出經原確定判決予以指駁，並敘明捨棄不採
    之理由，或縱未提出斟酌，惟如經斟酌亦不足以動搖原判決
    者，或判決確定後始發現之證據，判決當時無從審酌者，即
    非該條所謂重要證據漏未審酌，亦不足以構成聲請再審之事
    由（最高法院20年度抗字第8 號判例參照）。
三、又聲請再審，應以再審書狀敘述理由，附具原判決之繕本及
    證據，提出於管轄法院為之，刑事訴訟法第四百二十九條定
    有明文。所稱「敘述理由」，於為受判決人之利益聲請再審
    時，係指具體表明符合同法第420 條、第421 條所定得聲請
    再審之情形者而言；如所述再審事由，顯與各該規定者不相
    適合時，應認其聲請再審之程序違背規定（最高法院99年度
    台抗字第832 號裁定參照）。
四、茲有關聲請人上開聲請意旨部分，經查此部分曾經本院以
    該事由，係屬法定程序之適用，亦無違法疏誤之處，難認與
    刑事訴訟法第420 條第1 項第6 款情形相合，依刑事訴訟法
    第434 條第1 項之規定，裁定駁回再審之聲請；有本院100
    年度聲再字第4 號裁定在卷足憑，且此部分經核亦與前揭所
    謂新證據足以影響原確定判決事實之認定規定不合，聲請人
    以上情提起本件聲請，依上開自於法不合。
五、有關聲請人上開聲請意旨部分，僅係空泛以本案訴訟程
    序事由任憑已意指摘，核與應提出客觀上顯可動搖原確定判
    決，而得使聲請人應受無罪、免訴、免刑或較有利判決之具
    體確實之新證據規定不合。是核上開部分，亦與刑事訴
    訟法第420 條第1 項第6 款之規定並不相符，自不得以此據
    為再審之理由。
六、至於有關部分，按刑事訴訟法所定再審制度，乃係針對原
    確定判決認定事實不當所為救濟程序，故提起再審，必以原
    確定判決認定事實錯誤為前提，如對於原確定判決所適用之
    法令不服，除合於非常上訴之要件而得依法提起非常上訴外
    ，要非再審程序所得救濟；經查聲請人有關上開部分，既
    係針對最高法院未視更二審法院訴訟程序，有刑事訴訟法第
    379 條第1 項第6 款、第11款、第14款之訴訟程序當然違背
    法令情形，逕以不符合審級而判決駁回為不當云云提起，自
    係對所適用之法令不服，非屬得聲請再審之事由。
七、綜上各節，聲請人所提再審之聲請，或與法定再審事由不相
    符合，或違背再審之程序規定，依法應予駁回。
據上論斷，應依刑事訴訟法第433 條、434 條第2 項，裁定如主
文。
中    華    民    國  100     年    10    月     4    日
                 刑事第九庭     審判長法  官  莊秋桃
                                      法  官  范惠瑩
                                      法  官  田平安
以上正本與原本無異。
如不服本裁定應於送達後5日內向本院提出抗告狀。
中    華    民    國  100     年    10    月     4    日
                                  書  記  官  馬蕙梅